【裁判字號】    97,重訴,38
【裁判日期】    971106
【裁判案由】    毒品危害防制條例等
【裁判全文】
臺灣桃園地方法院刑事判決              97年度重訴字第38號
公  訴  人  臺灣桃園地方法院檢察署檢察官
被      告  丙○○
選任辯護人  郭玉健律師
            黃重鋼律師
            林詠嵐律師
被      告  甲○○
指定辯護人  巫宗翰律師
被      告  乙○○
選任辯護人  廖國訓律師
上列被告因違反毒品危害防制條例等案件，經檢察官提起公訴（
97年度偵字第12580號、第14945號），本院判決如下：
    主  文
丙○○共同運輸第一級毒品，處有期徒刑拾陸年。扣案之海洛因
伍塊（其中塊驗餘合計淨重貳零陸點肆公克，餘貳塊驗餘合
計淨重壹陸點玖公克），沒收銷燬之；包裝前開海洛因之保
險套伍枚、ＳＯＮＹ  ＥＲＩＣＳＳＯＮ牌行動電話壹具（含搭
配之門號0000000000號ＳＩＭ卡壹枚）、內褲壹件、
褲襪壹件、衛生棉貳片，均沒收。
丙○○其餘被訴部分無罪。
甲○○共同運輸第一級毒品，處有期徒刑捌年。扣案之海洛因伍
塊（其中塊驗餘合計淨重貳零陸點肆公克，餘貳塊驗餘合計
淨重壹陸點玖公克），沒收銷燬之；包裝前開海洛因之保險
套伍枚、ＳＯＮＹ  ＥＲＩＣＳＳＯＮ牌行動電話壹具（含搭配
之門號0000000000號ＳＩＭ卡壹枚）、內褲壹件、褲
襪壹件、衛生棉貳片，均沒收。
甲○○其餘被訴部分無罪。
乙○○共同運輸第一級毒品，處有期徒刑捌年。扣案之海洛因伍
塊（其中塊驗餘合計淨重貳零陸點肆公克，餘貳塊驗餘合計
淨重壹陸點玖公克），沒收銷燬之；包裝前開海洛因之保險
套伍枚、ＳＯＮＹ  ＥＲＩＣＳＳＯＮ牌行動電話壹具（含搭配
之門號0000000000號ＳＩＭ卡壹枚）、內褲壹件、褲
襪壹件、衛生棉貳片，均沒收。
乙○○其餘被訴部分無罪。
    事  實
一、丙○○、甲○○、乙○○均明知海洛因係毒品危害防制條例
    第2條第2項第1款所訂之第一級毒品，亦屬懲治走私條例第2
    條第3項授權公告之「管制物品項目及其數額」所列甲類第4
    款之管制進口物品，未經許可不得運輸、私運進口及非法持
    有。緣丙○○於民國95年間，因在大陸地區廣東省深圳市經
    營成衣業務，結識真實姓名年籍不詳、自稱「王志權」之香
    港地區成年男子，「王志權」並因此知悉丙○○經濟困難，
    遂提議將毒品運輸至臺灣地區以賺取報酬，起初丙○○擔心
    而婉拒，但在「王志權」改稱如能覓得他人運輸毒品，同樣
    亦有新臺幣（下同）3萬元至5萬元不等報酬後，丙○○可預
    見「王志權」請託運輸之物縱屬管制物品之第一級毒品海洛
    因，詎仍不違背其本意而允諾同意。迄於97年1 月中旬起，
    丙○○不斷遊說亟需用錢之友人甲○○，應允每塊毒品1 萬
    2,000元代價，負責運輸毒品入臺，直至同年5月上旬甲○○
    始應允同意；而甲○○於同一時間，得知其女友乙○○亦缺
    錢花用，乃邀同乙○○與丙○○在桃園縣桃園市○○路之「
    85度Ｃ咖啡蛋糕烘焙專賣店」，討論運輸毒品事宜，同時甲○○、乙○○雖可預見丙○○所指運輸之物屬管制物品之第
    一級毒品海洛因，但仍不違背其本意而允諾同意。後丙○○
    、甲○○、乙○○與「王志權」等運毒集團成員即共同基於
    運輸第一級毒品及私運管制物品進口之犯意聯絡，由丙○○
    於同年5 月20日聯繫甲○○、乙○○前往香港地區運輸毒品
    事宜，復於翌日（21日）清晨5 時許，在桃園縣桃園市○○
    路某處，交給甲○○所需之機票、食宿費用及香港地區行動
    電話卡，並以甲○○所持有之SONY ERICSSON 牌行動電話（
    搭配以其不知情胞妹官宜青名義申請之門號0000-000-000號
    SIM卡1枚）聯絡使用，推由甲○○偕同乙○○至臺灣桃園國
    際機場（下稱桃園機場），於同日上午8 時30分許，搭乘不
    知情泰國國際航空公司（下稱泰國航空）TG-609號班機，前
    往香港地區入住九龍城區「海濱賓館」，並依「王志權」運
    毒集團之不詳成年男子來電聯繫，轉往該城區「南北賓館」
    802號房內，取得以保險套包藏之海洛因5塊。迨於隔日（22
    日）下午3、4時許，在「海濱賓館」內，甲○○將其中3 塊
    海洛因塞入肛門，另乙○○將其中1 塊海洛因塞入陰道內，
    餘1塊海洛因則置放在內褲內，復以衛生棉2片夾藏及穿著褲
    襪加強固定，俟包藏妥當後，隨於當日晚間8 時25分許，搭
    乘泰國航空TG-630號班機返臺，運抵桃園機場而進口得逞。
    惟甲○○、乙○○於同日晚間10時30分許，在桃園機場第一
    航廈入境檢查室，未及與丙○○聯繫交付毒品以取得報酬，
    旋經法務部調查局桃園縣調查站據報，並會同財政部臺北關
    稅局人員，當場查獲，復經臺灣桃園地方法院檢察署檢察官
    核發鑑定許可書，在甲○○體內扣得海洛因3 塊（驗餘合計
    淨重206.43公克），另在乙○○身體查扣海洛因2 塊（驗餘
    合計淨重136.39公克），及包裝前開海洛因之保險套5 枚，
    甲○○所持有供聯繫使用之SONY ERICSSON牌行動電話1具（
    含搭配之門號0000-000-000號SIM卡1枚），自「海濱賓館」
    、「南北賓館」處取得之名片，乙○○所有供運毒使用之內
    褲1件、褲襪1件、衛生棉2片等物。
二、案經法務部調查局桃園縣調查站報請臺灣桃園地方法院檢察
    署檢察官偵查起訴。
    理  由
壹、證據能力部分：
一、按被告以外之人於審判外之陳述雖不符刑事訴訟法第159 條
    之1至之4規定，而經當事人於審判程序同意作為證據，法院
    審酌該言詞陳述或書面陳述作成時之情況，認為適當者，亦
    得為證據；當事人、代理人或辯護人於法院調查證據時，知
    有刑事訴訟法第159條第1項不得為證據之情形，而未於言詞
    辯論終結前聲明異議者，視為有前項之同意，同法第159 條
    之5 定有明文。又該條立法意旨在於傳聞證據未經當事人之
    反對詰問予以核實，原則上先予排除，惟若當事人已放棄反
    對詰問權，於審判程序中表明同意該等傳聞證據可作為證據
    ；或於言詞辯論終結前未聲明異議，基於尊重當事人對傳聞
    證據之處分權，及證據資料愈豐富，愈有助於真實發見之理
    念，且強化言詞辯論主義，使訴訟程序得以順暢進行，上開
    傳聞證據亦均具有證據能力。準此，被告丙○○、甲○○、
    乙○○及渠等辯護人於本院準備程序及審判期日時，對公訴
    人所提被告彼此間於警詢時及偵查中陳述（見97年度偵字第
    號偵查卷第4 頁至第11頁、第15頁至第23頁、第33頁至第35
    頁、第38頁至第40頁、第57頁至第63頁、第79頁至第80頁、
    第83頁至第84頁、第94頁至第95頁、第97頁至第100 頁，97
    年度偵字第14945 號偵查卷第1頁至第4頁、第11頁至第14頁
    ），均不爭執其證據能力，復本院認其作成之情形並無不當
    情形，經審酌後認為適當，故渠等被告前開審判外之陳述均
    得為證據，合先敘明。
二、次按鑑定之經過及其結果，應命鑑定人以言詞或書面報告；
    法院或檢察官得囑託醫院、學校或其他相當之機關、團體為
    鑑定，或審查他人之鑑定，準用前開規定，刑事訴訟法第20
    6條第1項、第208條第1項前段定有明文。經查，法務部調查
    局濫用藥物實驗室97年6月6日調科壹字第09723026630 號、
    第00000000000號鑑定書（見97年度偵字第12580號偵查卷第
    90頁至第91頁），屬檢察官指揮司法警察囑託之鑑定機關，
    並為該機關執行毒品鑑定公務所出具書面鑑定報告，依刑事
    訴訟法第159條之立法理由及同法第206條規定，自得為證據
    ，且被告等及其辯護人於本院審理時，就此部分之證據能力
    亦不爭執，迄至本件辯論終結時，均未聲明異議，復核該鑑
    定書與公訴人主張之犯罪事實有關聯性，是可認前開鑑定書
    具有證據能力，併此敘明。
三、復按有事實足認被告或犯罪嫌疑人有最輕本刑為3 年以上有
    期徒刑之罪嫌，並危害國家安全或社會秩序情節重大，而有
    相當理由可信其通訊內容與本案有關，且不能或難以其他方
    法蒐集或調查證據者，得發通訊監察書，通訊保障及監察法
    第5條第1項第1 款定有明文。經查，本案對被告甲○○使用
    之門號0000-000-000號行動電話（名義申請人為其胞妹官宜
    青）實施通訊監察，乃以其涉犯毒品危害防制條例第4條第1
    項罪嫌，為最輕本刑為3 年以上有期徒刑，並危害國家安全
    或社會秩序情節重大，而不能或難以其他方法蒐集或調查證
    據，爰經臺灣嘉義地方法院以97年度監續字第76號通訊監察
    書，准予實施通訊監察，期間自97年4月30日起至同年5月29
    日止，此有前開通訊監察書1 份在卷可參（見97年度偵字第
    12580 號偵查卷第48頁至第49頁），所得監聽譯文內容合於
    通訊保障及監察法所定要件而取得之證據，亦為被告等及其
    辯護人所不爭執，且與本案事實具有自然關聯性，復查無事
    證足認有違背法定程序或經偽造、變造所取得之情事，自應
    認有證據能力，併予敘明。
四、另本案查獲照片、入出境資訊連結作業表（見97年度偵字第
    12580 號偵查卷第52頁至第55頁，本院刑事卷第35頁至第37
    頁），及扣案之海洛因5塊（其中3塊驗餘合計淨重206.43公
    克，餘2 塊驗餘合計淨重136.39公克）、包裝前開海洛因之
    保險套5 枚、SONY ERICSSON牌行動電話1具（含搭配之門號
    0000-000-000號SIM 卡1枚）、內褲1件、褲襪1件、衛生棉2
    片、「海濱賓館」、「南北賓館」名片等物，均與本案事實
    具有自然關聯性，復分屬書證、物證性質，且查無事證足認
    有違背法定程序或經偽造、變造所取得之情事，而被告等及
    其辯護人對此部分之證據能力皆不爭執，是堪認可有證據能
    力，附此敘明。
貳、有罪部分：
一、訊據被告丙○○、甲○○、乙○○固坦承有研議私運物品入
    臺，復於上述時地入出境，嗣經警查獲所運輸之物為海洛因
    等事實，惟均矢口否認有何運輸第一級毒品、私運管制物品
    進口犯行。被告丙○○辯稱略以：甲○○、乙○○本有私運
    毒品之犯罪決意，伊僅居中媒介渠等與不法集團接觸，充其
    量僅為工具或機關，為幫助犯之犯罪參與型態，而非教唆或
    共同正犯情形；縱認伊與甲○○、乙○○間有犯意聯絡，然
    渠等係擬共同運輸第三級毒品入臺，甲○○、乙○○所為運
    輸第一級毒品行為已超出原計畫範圍，不應就此部分負責，
    且此為構成要件不等價性客體錯誤，亦僅論以運輸第三級毒
    品未遂云云。再被告甲○○則以：伊係經丙○○指示運輸毒
    品，並告以為愷他命而非海洛因，且伊與丙○○、乙○○等
    人倘知其為海洛因均不願意運送，復伊先前無施用毒品犯行
    ，無法分辨愷他命與海洛因之不同，將毒品塞入肛門時已經
    包裝，而丙○○亦交代不得拆封，伊主觀認屬愷他命，是以
    所知所犯法理，僅應論以運輸第三級毒品罪行云云置辯。另
    被告乙○○辯解略以：伊於案發前未曾接觸過毒品，且本案
    毒品業已保險套包裝，殊難想像對第一級毒品有所認識，有
    區別毒品種類之能力，復連報酬部分亦任由他人決定，無自
    主決定空間，是依不等價客體錯誤之法理，所犯應屬運輸第
    三級毒品罪云云。惟查：
  (一)被告丙○○於97年5 月20日聯繫被告甲○○、乙○○願否前
    往香港地區私運物品，經應允後旋於翌日（21日）清晨5 時
    許，在桃園縣桃園市○○路某處，交給被告甲○○所需之機
    票、食宿費用及香港地區行動電話卡，並以被告甲○○所持
    SONY ERICSSON 牌行動電話（搭配以其不知情胞妹官宜青名
    義申請之門號0000-000-000號SIM卡1枚）作為聯絡工具；被
    告哲良遂偕同乙○○至桃園機場，於同日上午8 時30分許，
    搭乘泰國航空TG-609號班機，前往香港地區入住九龍城區「
    海濱賓館」，並依「王志權」運毒集團不詳成年男子來電聯
    繫，轉往該城區「南北賓館」802 號房內，取得以保險套包
    藏之物品5 塊；迨於隔日（22日）下午3、4時許，在「海濱
    賓館」內，被告甲○○便將其中3 塊塞入肛門，另被告乙○○將其中1塊塞入陰道內，餘1塊則置放在內褲內，復以衛生
    棉2片夾藏及穿著褲襪加強固定，並於當日晚間8時25分許，
    搭乘泰國航空TG-630號班機返臺等情，業據被告丙○○、甲○○、乙○○等人供述明確，復有查獲照片、入出境資訊連
    結作業表各1份在卷可稽（見97年度偵字第12580號偵查卷第
    52頁至第55頁，本院刑事卷第35頁至第37頁），及包裝前開
    物品之保險套5枚、被告甲○○所持SONY ERICSSON牌行動電
    話1具（含搭配之門號0000-000-000號SIM卡1枚）、內褲1件
    、褲襪1件、衛生棉2片、「海濱賓館」、「南北賓館」名片
    等物扣案足憑，堪以認定。復且，被告甲○○、乙○○於97
    年5 月22日私運入臺之物品，經檢察官核發鑑定許可書，在
    被告甲○○體內扣得以保險套包裝之3 塊檢體，另在被告乙○○身體查扣以相同方式包裝之2 塊檢體，經送法務部調查
    局濫用藥物實驗室鑑定結果，認送驗塊狀檢品5 塊均含海洛
    因成分，其中3塊驗餘合計淨重206.43公克，餘2塊驗餘合計
    淨重136.39公克乙節，此有該實驗室97年6月6日調科壹字第
    09723026630號、第00000000000號鑑定書各1 紙在卷可參（
    見97年度偵字第12580 號偵查卷第90頁至第91頁），足徵被
    告甲○○、乙○○所私運之物品確為海洛因無誤。是以，被
    告丙○○前於97年5 月20日，與被告甲○○、乙○○聯繫自
    香港地區私運物品入臺，而後被告甲○○、乙○○遂依指示
    於翌日（21日）搭乘泰國航空班機前往香港地區，並於隔日
    （22日）分別夾藏身體肛門、陰道、內褲等處再搭機返國，
    為警查獲海洛因5 塊等節，堪信屬實，自可認有共同運輸第
    一級毒品之事實存在。
  (二)又者，質諸證人即被告甲○○於本院審判時結稱：伊與丙○○係在夜市擺攤時認識，嗣於今年（97年）1 月間丙○○曾
    提及運送毒品賺錢一事，但當時並未同意，後於同年5 月上
    旬丙○○電話邀約見面，遂相約在桃園縣桃園市○○路某處
    咖啡店內，會談中丙○○再次提及運毒賺錢一事，因伊奶奶
    生病住院，遂同意運送毒品，其後丙○○復以電話邀約在同
    一咖啡店，告以可將毒品藏在保險套塞入肛門方式夾帶入臺
    及通過海關之程序，俟伊得知乙○○欠錢，乃於同年5 月上
    旬告訴乙○○有賺錢之方法，並介紹丙○○予乙○○認識，
    丙○○則表示運送物品為愷他命，當場乙○○僅說要考慮看
    看未立即同意等語（見本院刑事卷第102頁至第118頁），就
    被告丙○○有主動提及私運物品，被告甲○○與乙○○均知
    悉所運輸之物屬毒品一類之管制物品等情證述綦詳，是可認
    被告丙○○確有提議私運物品，縱不論所指為愷他命或海洛
    因，但渠等被告至可確認為毒品，當屬管制物品無訛。再者
    ，互核證人即被告丙○○於本院審判時亦證稱：因甲○○詢
    問有無賺錢方式，伊乃於（97年）1 月間向甲○○介紹運毒
    路線，並提及愷他命要不要碰，甲○○表示同意，遂於同年
    5 月20日介紹由香港地區運毒來臺，另乙○○則經甲○○介
    紹而認識，伊有詢問甲○○為何多帶一個人來，甲○○陳稱
    乙○○知情，伊便在「85度Ｃ咖啡蛋糕烘焙專賣店」向二人
    表示可將愷他命藏放在下體方式私運等語（見本院刑事卷第
    160頁至第170頁），雖被告丙○○對本案運毒芻議係其或被
    告甲○○所提及推諉其責，但對其有向被告甲○○、乙○○
    表示運輸之物為毒品，並有告以得夾藏在下體方式私運等情
    證述明確，自堪認渠等被告對運輸之物為毒品乙節已有認識
    無誤。況且，參以證人即被告乙○○於本院審判時結稱：被
    告丙○○在（桃園縣桃園市○○○路之「85度Ｃ咖啡蛋糕烘
    焙專賣店」時，表示要運送粉狀之物，什麼Ｋ，類似搖頭丸
    ，並拿出1 條保險套，內裝有麵粉，以供返家測試塞入肛門
    之運輸方式，當時伊有猶豫，覺得以此運輸方式會涉及犯罪
    等語（見本院刑事卷第118頁至第124頁），則被告乙○○對
    運輸之物恐涉及犯罪之情有所認識，復就被告丙○○指示如
    何夾藏毒品入臺等情，經隔離訊問後猶與被告甲○○證述情
    節一致，應堪認屬實，益徵渠等被告該時決定私運之物確屬
    毒品，殆無疑義。基上，被告丙○○、甲○○、乙○○由彼
    此間聯繫決意私運物品過程中，均已知悉運輸物品應屬毒品
    ，祇所決意運輸之物究為海洛因抑或為愷他命，尚仍存疑，
    惟不論何者，皆屬毒品之管制物品，自堪認渠等被告對此確
    有認識，已可預見運輸之物為毒品情事存在。
  (三)再者，被告丙○○前於警詢時、偵查中均稱：當初係「王志
    權」要伊協助走私愷他命來臺，因報紙常見有關報導，為年
    輕人使用較多，伊認較為便宜、普遍、刑責較輕，遂予同意
    ，實不知「王志權」乃要協助走私海洛因云云（見97年度偵
    字第14945號偵查卷第4頁、第13頁至第14頁）；惟其嗣於本
    院審判時改稱；伊於本案羈押後，經看守所同學告知始悉運
    輸海洛因與愷他命刑責不同，而海洛因係毒品，愷他命則為
    迷幻藥，如知悉運送之物為海洛因時，一定不會幫忙運毒，
    亦不知二者價格有所不同，雖知運輸均屬犯罪行為，然不明
    運輸愷他命屬於毒品罪，僅知刑責較輕，未強調愷他命為藥
    品云云（見本院刑事卷第160頁、第163頁、第165頁、第167
    頁至第170 頁），由此觀之，被告丙○○固稱「王志權」有
    告知所私運之毒品種類為愷他命，但參酌其歷次所述，僅知
    私運海洛因、愷他命均屬犯罪行為，然對二者是否皆為毒品
    ，抑或愷他命祇迷幻物品而非毒品，實不明瞭，且被告丙○○前無施用毒品犯行，此有臺灣高等法院被告前案紀錄表 1
    份在卷可按（見本院刑事卷第7 頁），則其係如何判斷「王
    志權」所述毒品種類即為愷他命，並確信不可能發生私運海
    洛因情事，著實可疑。復且，互核被告甲○○前於警詢時供
    稱：於97年5 月20日「白大哥」（即被告丙○○）來電詢問
    是否願意夾帶毒品，嗣於翌日（21日）住進香港地區九龍城
    區「海濱賓館」後，經不詳男子聯繫自「南北賓館」取得已
    分裝之條狀毒品5 顆，而「白大哥」有事先有說過是毒品（
    嗣改稱為愷他命），但伊與乙○○均不知為海洛因等語（見
    97年度偵字第12580 號偵查卷第19頁、第20頁反面、第79頁
    反面）；且於偵查中陳稱：伊知悉運輸毒品是犯罪，最重可
    判處死刑等語（見同上偵查卷第57頁）；另於本院審判時證
    稱：伊不知運送海洛因、愷他命罪責不同，僅因報章雜誌報
    導將海洛因放在肚子裡爆開會死掉，伊理解倘為愷他命則不
    會，實乃因害怕海洛因在肚內會死掉，並非因罪刑問題，於
    偵查中所述知悉運輸毒品最重為死刑之罪，係經檢察官告知
    而獲悉，對運輸海洛因與愷他命刑責之不同，乃於羈押看守
    所時經同學知悉，不記得丙○○之前係說海洛因或愷他命，
    另乙○○與丙○○見面時，丙○○有告以為愷他命，俟伊亦
    有告訴乙○○是運送毒品，而運毒方法皆係對方已以保險套
    包裹好，伊直接塞在肛門裡等語（見本院刑事卷第108 頁至
    第114 頁），綜合以觀，被告甲○○無法就海洛因、愷他命
    屬何毒品種類予以區別，祇概略曉得為不同之毒品，而被告
    甲○○與丙○○、乙○○談論運毒過程中，亦僅泛稱為「毒
    品」，無由先前謀議區別海洛因或愷他命，或於運毒階段中
    拆解保險套以檢視毒品種類，而可確認所運輸之物為愷他命
    ，排除運送海洛因之可能，亟難謂渠等被告私運海洛因之行
    為非其本意抑或確信其不致發生之情事存在。另者，參諸被
    告乙○○前於警詢時亦稱：於97年5月20日下午1時許，「白
    毛」（即被告丙○○）主要邀約伊與甲○○，並表示要渠等
    至香港地區夾帶毒品入臺，另於同年4 月間，伊曾告訴甲○○缺錢而找尋賺錢方法，經介紹「白毛」予伊認識，見面時
    「白毛」表示要自國外運送「類似Ｋ」，但伊認知為類似禁
    藥違法之物，嗣伊有詢問甲○○「Ｋ」是什麼東西，甲○○
    表示屬違法之禁藥等語（見97年度偵字第12580號偵查卷第5
    頁反面至第7 頁）；復於偵查中供稱：伊曉得運輸毒品是犯
    罪，但不知刑度，當時「白毛」只有說「Ｋ」，伊不曉得為
    海洛因等語（見同上偵查卷第61頁至第62頁）；另於本院審
    判時結稱：丙○○表示要帶粉狀的東西，什麼Ｋ，類似搖頭
    丸，而有關運輸海洛因、安非他命、愷他命、一粒眠等不同
    ，係在羈押後才得知，該時只知帶了非法物品，要以躲藏方
    式夾帶，是否有刑責乙節不清楚，亦無法區別海洛因、愷他
    命之外貌與刑責等語（見本院刑事卷第119頁、第122頁至第
    124 頁），由此可見，被告丙○○確祇概略向被告甲○○、
    乙○○表示私運物品「類似Ｋ」，而被告甲○○、乙○○該
    時均已懷疑究竟為何物，或屬違法之禁藥等，然渠等被告卻
    未進一步確認所運輸之物品為何，有無觸犯何項法律，甚者
    連海洛因、愷他命之外貌與刑責之區別能力皆無，顯見渠等
    被告僅知悉私運物品觸犯法律已足，對實際運輸之物為海洛
    因或愷他命均無所謂，實難遽此認渠等被告有主觀上有誤認
    愷他命為海洛因，抑或確信不致發生私運海洛因之情形存在
    。基此，被告丙○○、甲○○、乙○○謀議及私運物品來臺
    時，皆祇概以毒品為運輸之物已足，無何情狀以確認所運輸
    之物品為愷他命，得以辨識愷他命與海洛因之不同，而發生
    誤信海洛因為愷他命之情事，顯見私運物品為海洛因乙節，
    該時已為渠等被告所預見，且不違反其本意予以運輸入臺，
    當有私運海洛因之主觀犯意甚明。
  (四)復按，行為人對於構成犯罪之事實，預見其發生而其發生並
    不違背其本意者，以故意論，刑法第13條第2 項定有明文。
    又查刑法上過失犯之成立，應以不注意於可以預知之事實為
    要件，若對於構成犯罪之事實，已預見其能發生，又無確信
    其不能發生之情形，係故意而非過失，而在犯人主觀上確信
    其不致發生者，仍應以過失論，最高法院20年非字第40號著
    有判例可資參照。另行為人對所採犯罪方法或手段引起之結
    果，與其所預見之客體有誤，並非其本意時，即學理上所謂
    打擊錯誤（或方法錯誤），其錯誤應阻卻行為人對該誤擊客
    體之故意，此與不確定故意，係指行為人對於構成犯罪之事
    實，預見其發生，而其發生並不違背其本意，仍應論以故意
    犯之情形有別，最高法院91年度台上字第6672號判決意旨亦
    可資參照。準此，倘被告丙○○、甲○○、乙○○就私運物
    品為海洛因之事實，預見其發生而其發生並不違背其本意時
    ，仍屬故意行為；惟若渠等被告實係將愷他命誤認為海洛因
    予以私運入臺，因所採犯罪方法或手段引起之結果，與所預
    見之客體有誤，並非其本意抑或確信其不致發生時，始可認
    屬過失行為。是以，本案被告丙○○、甲○○、乙○○於謀
    議及運毒階段，均祇泛稱運輸之物為毒品，縱或有提及為愷
    他命，然渠等被告既無辨識海洛因、愷他命不同之判斷能力
    ，且被告甲○○、乙○○在香港地區時，係自「王志權」運
    毒集團成員處取得已用保險套包裝妥當之海洛因5 塊，二人
    對之未進一步辯視內容物有無錯誤，亦未拆封檢測保險套內
    所裝物品成分為何，並無發生誤信海洛因為愷他命情形；反
    而，渠等被告對運輸之物為該保險套裝之5 塊物品乙節，其
    認識並無錯誤，乃依指示將之私運入臺，復此情均係由被告
    丙○○負責聯繫策劃，告以私運之物係用保險套包裝，並教
    以被告甲○○、乙○○夾藏方式，被告丙○○對此當有相當
    認識，而以被告甲○○、乙○○此舉為彼此間運毒行為之分
    擔，是可認被告丙○○、甲○○、乙○○早已得預見私運物
    品為海洛因，且無何確信不發生之情狀存在，自核與因所採
    犯罪方法或手段引起之結果，與所預見之客體有誤，抑或非
    其本意抑或確信其不致發生等情有間，即無由遽謂渠等被告
    實因過失行為而私運海洛因入臺。至於，被告丙○○辯稱：
    伊與甲○○、乙○○祇有共同運輸愷他命犯意聯絡，不知渠
    等所私運為海洛因云云，另被告甲○○、乙○○辯以：渠等
    係經丙○○指示私運愷他命，且未曾接觸毒品，無法分辨愷
    他命與海洛因之不同，復丙○○告以不得將保險套拆封，主
    觀上認屬愷他命云云。但查，細譯被告丙○○、甲○○、乙○○歷次供述，或稱該時僅表示私運之物為「毒品」，或稱
    被告丙○○有明白告以為「愷他命」，抑或祇陳稱「類似Ｋ
    」之類違禁藥品等情，業如前述，究渠等被告於謀議之時有
    無特定私運物品為愷他命，已非無疑，況渠等被告祇以保險
    套包裝之物為私運標的，其客體並無錯誤，復率以「王志權
    」運毒集團交付之物即予收受，對「王志權」運毒集團成員
    所述私運之物是否為愷他命全無何查證作為，僅希求從私運
    過程中獲得不法利益，自無何確信私運物品為愷他命之具體
    依據，而有發生誤信海洛因為愷他命之情事，要與因所採犯
    罪方法或手段引起之結果，與所預見之客體有誤，並非其本
    意抑或確信其不致發生情形有別，執難認渠等被告係因過失
    行為而私運海洛因入臺。是以，渠等被告辯稱本案有誤認海
    洛因為愷他命，而屬客體錯誤、不等價錯誤之情形，洵屬無
    據，不足以取。
  (五)另按，以自己共同犯罪之意思，參與實施犯罪構成要件以外
    之行為，或以自己共同犯罪之意思，事先同謀，而由其中一
    部分人實施犯罪之行為者，均為共同正犯，司法院大法官會
    議釋字第109 號著有解釋文可資參照。又共同實施犯罪行為
    之人，在合同意思範圍以內，各自分擔犯罪行為之一部，相
    互利用他人之行為，以達其犯罪之目的者，即應對於全部所
    發生之結果，共同負責，最高法院28年上字第3110號著有判
    例亦可資參照。再本無犯罪之意思，因他人之教唆始起意犯
    罪，該教唆之人除於教唆後，又進而實行犯罪行為者，因其
    教唆行為已為實行行為所吸收，應論以正犯外，應僅為教唆
    犯；因之，教唆犯與共謀共同正犯就均未實行犯罪行為而言
    ，則屬相同，其區別，在於教唆犯係教唆原無犯罪意思之人
    犯罪；共謀共同正犯則以以自己共同犯罪之意思，事先同謀
    而僅由其中一部分人實行犯罪行為，其未下手實行之人亦論
    以共同正犯。而共謀共同正犯與幫助犯，雖同具有行為人所
    從事者，係犯罪構成要件以外之行為特徵，但前者乃出於共
    同犯罪之意思，利用他人之行為而共同完成自己犯罪之計畫
    ；後者則純以幫助他人犯罪之意思，而非自己共同犯罪之意
    思，二者尚屬有間，最高法院96年度台上字第2794號、第18
    82號判決意旨均可資參照。經查，被告丙○○前於97年1 月
    中旬起，即不斷遊說亟需用錢之被告甲○○運毒，直至同年
    5 月上旬被告甲○○始應允同意，同時被告甲○○因得知被
    告乙○○亦缺錢花用，乃邀同被告乙○○與被告丙○○認識
    ，而應允私運毒品乙節，業據被告甲○○、乙○○供述綦詳
    （見97年度偵字第12580號偵查卷第7頁、第18頁、第20頁反
    面、第58頁、第62頁，本院刑事卷第103頁至第105頁、第11
    9頁至第110頁），且參被告甲○○於本院審判時證稱：於今
    年（97年）1 月間丙○○曾提及運送毒品賺錢一事，但伊當
    時並未同意，嗣於同年5 月上旬丙○○電話邀約見面，遂相
    約在桃園縣桃園市○○路某處咖啡店內，會談中丙○○再次
    提及運毒賺錢一事，因伊奶奶生病住院，遂同意運送毒品，
    復伊得知乙○○缺錢，遂告之有賺錢方法並介紹予丙○○認
    識等語，則被告甲○○、乙○○皆因己身缺錢之故，而直接
    或輾轉自被告丙○○處獲悉有運毒情事，足見被告甲○○、
    乙○○本無運毒犯意，係因被告丙○○之遊說所惹起，被告
    丙○○自應就其唆使行為負責。況且，被告甲○○、乙○○
    自香港地區取得之海洛因，係經被告丙○○與與「王志權」
    運毒集團成員接洽乙節，業據被告丙○○供述在卷，且被告
    甲○○、乙○○對「王志權」運毒集團成員俱無所悉，而海
    洛因屬管制物品之第一級毒品，該次運毒驗餘合計淨重更達
    342.82公克，其運毒之高風險、高暴利情形可見一番，則「
    王志權」運毒集團倘缺少被告丙○○之參與，則如何確保私
    運入臺後之毒品流向，是否會遭被告甲○○、乙○○私吞入
    己，復該次運毒報酬除被告甲○○、乙○○按所運輸毒品數
    量而定外，被告丙○○亦得因此獲得報酬，顯然被告丙○○
    所扮演角色非僅提供被告甲○○、乙○○運毒之助力，更為
    確保海洛因順利私運入臺不可或缺之行為分擔，其係以自己
    共同犯罪之意思而參與，並推由被告甲○○、乙○○自香港
    地區實行私運海洛因之事實，甚為明確。基上，被告丙○○
    、甲○○、乙○○共同運輸海洛因之犯意聯絡、行為分擔等
    情，至為灼然，被告丙○○辯稱祇單純幫助或教唆被告甲○○、乙○○私運毒品云云，亦屬無據，不足採信。
  (六)綜上所述，被告丙○○、甲○○、乙○○均對「王志權」等
    人託付私運之物是否屬管制物品第一級毒品海洛因呈現漠不
    關心，甚至不在乎之心態，而足認渠等被告可預見為海洛因
    之情，詎仍不違反其本意而基於共同私運毒品之犯意聯絡，
    由被告丙○○負責在臺聯繫，被告甲○○、乙○○實行自香
    港地區私運海洛因之行為，並皆可從中獲利，嗣被告甲○○
    、乙○○甫搭乘泰國航空班機返抵桃園機場，而私運海洛因
    入境時，旋為警查獲等事實，堪以認定。至於，渠等被告所
    辯或無犯意聯絡、行為分擔，或有構成要件之客體、不等價
    錯誤各節，要屬無據，委不可採。
二、論罪科刑部分：
  (一)查海洛因係毒品危害防制條例第2條第2項第1 款之第一級毒
    品，且屬行政院依懲治走私條例第2條第3項授權公告之「管
    制物品項目及其數額」所列甲類第4 款之管制進出口物品，
    準此，被告丙○○先與真實姓名年籍不詳、自稱「王志權」
    之香港地區成年男子聯絡，再共同推由被告甲○○、乙○○
    自香港地區將海洛因5 塊夾藏在肛門、陰道、內褲等私處，
    復搭乘泰國航空班機返抵桃園機場，而私運海洛因入境臺灣
    地區等情，業經本院認定綦詳，故核渠等被告所為，均係犯
    毒品危害防制條例第4條第1項之運輸第一級毒品罪，及懲治
    走私條例第2條第1項之私運管制物品進口罪。又按臺灣地區
    與香港或澳門貿易，得以直接方式為之；輸入或攜帶進入臺
    灣地區之香港或澳門物品，以進口論，香港澳門關係條例第
    35條第1項前段、第2項前段定有明文，是渠等被告自香港地
    區運輸海洛因，核屬私運管制物品之進口行為，逕依懲治走
    私條例第2條第1項論處已足，無庸引用同條例第12條之規定
    ，附此敘明。再被告丙○○、甲○○、乙○○運輸海洛因前
    後持有海洛因之低度行為，應為運輸之高度行為所吸收，不
    另論罪。另渠等被告與「王志權」運毒集團之成年男子間，
    均係以自己犯罪意思為之，而共同推由被告甲○○、乙○○
    負責實行運毒行為，就上揭各罪有犯意聯絡及行為分擔，為
    共同正犯。復被告丙○○、甲○○、乙○○利用不知情之泰
    國航空，以搭乘航班而夾藏海洛因己身之方式運輸入境，以
    遂行其犯行，為間接正犯。而渠等被告以一私運行為，同時
    觸犯上揭罪名，為想像競合犯，應依刑法第55條規定，從一
    重之共同運輸第一級毒品罪處斷。
  (二)第按證人保護法所稱刑事案件，以下列各款所列之罪為限：
    1.最輕本刑為3年以上有期徒刑之罪，4.懲治走私條例第2條
    第1項、第2項或第3 條之罪；前條所列刑事案件之被告或犯
    罪嫌疑人，於偵查中供述與該案案情有重要關係之待證事項
    或其他正犯或共犯之犯罪事證，因而使檢察官得以追訴該案
    之其他正犯或共犯者，以經檢察官事先同意者為限，就其因
    供述所涉之犯罪，減輕或免除其刑，證人保護法第2條第1款
    、第4款、第14條第1項定有明文。準此，被告甲○○、乙○○所犯運輸第一級毒品、私運管制物品進口之刑事案件，分
    屬最輕本刑為3 年以上有期徒刑及懲治走私條例第2條第1項
    之罪，且渠等被告前於偵查中供述有關被告丙○○之犯罪事
    證，因而使檢察官得以追訴本案共同正犯之被告丙○○，復
    經檢察官事先同意就被告甲○○、乙○○所涉犯行，適用證
    人保護法第14條第1 項之規定，此有97年7月11日偵訊筆錄1
    份附卷可按（見97年度偵字第12580 號偵查卷第94頁至第95
    頁），是被告甲○○、乙○○所犯罪行，應依證人保護法第
    14條第1 項之規定，減輕其刑。復按刑法第59條所規定之酌
    量減輕其刑，係裁判上之減輕，必以犯罪之情狀可憫恕，認
    為宣告法定最低度之刑猶嫌過重者，始有其適用；如別有法
    定減輕之事由，應先依法定減輕事由減輕其刑後，猶嫌過重
    時，始得為之；若有2 種以上法定減輕事由，仍應先依法定
    減輕事由遞減其刑後，猶嫌過重時，始得再依刑法第59條規
    定酌減其刑，最高法院88年度台上字第1862號判決意旨可資
    參照。經查，運輸第一級毒品罪之法定刑為「死刑或無期徒
    刑；處無期徒刑者，得併科新臺幣1,000 萬元以下罰金」，
    雖被告甲○○、乙○○所犯罪行前經證人保護法第14條第 1
    項規定減輕其刑，其法定刑已減為無期徒刑或15年以上20年
    以下有期徒刑，然同為運輸第一級毒品之人，其原因動機不
    一，犯罪情節未必盡同，或有大盤毒梟策劃、主導犯罪計畫
    者，亦有擔任「交通」聽從指示執行犯罪計畫者，甚或僅止
    於吸毒者友儕間為求互通有無之偶然性運輸毒品情事，其運
    輸行為所造成危害社會之程度自屬有異，法律科處此類犯罪
    ，所設之法定最低本刑相同，不可謂不重；於此情形，倘依
    其情狀處以適當之有期徒刑，即足以懲儆，並可達防衛社會
    之目的者，自非不可依客觀之犯行與主觀之惡性二者加以考
    量其情狀，是否有可憫恕之處，適用刑法第59條之規定酌量
    減輕其刑，期使個案裁判之量刑，能斟酌至當，符合比例原
    則（最高法院95年度台上字第788 號判決亦同此見解）。是
    以，本案被告丙○○、甲○○、乙○○共同運輸之第一級毒
    品海洛因驗餘合計淨重達342.82公克，雖非微量，惟相較大
    盤毒梟運輸毒品少者數千公克，多者以公斤計比較，其犯罪
    情節與此大量走私運輸毒品以牟取暴利之人顯有重大差異，
    復且渠等被告祇擔任「交通」聯繫、運輸及領取毒品角色，
    犯罪情節當非主謀之毒梟可資等同併論，如就被告丙○○量
    處法定最低度刑無期徒刑，另被告甲○○、乙○○處以減輕
    其刑後之法定最低度刑有期徒刑15年，均殊嫌過重，自有情
    輕法重之憾，渠等被告犯罪之情狀顯可憫恕，爰依刑法第59
    條之規定，均減輕其刑，被告甲○○、乙○○併予遞減其刑
    。
  (三)爰審酌被告丙○○、甲○○、乙○○均知海洛因係第一級毒
    品，對人體有莫大之戕害仍予共同或幫助運輸，危害國民身
    體健康及社會風氣甚鉅，且運輸之海洛因驗餘合計淨重計達
    342.82公克，倘流入市面，對社會治安將造成重大危害，竟
    僅為圖不法報酬而以此非法途徑為之，惡性非輕，惟念及本
    案甫行私運入境即為警獲，對社會造成之實際侵害程度有限
    ，渠等被告犯案動機乃因各自家庭貧苦亟需用錢所致，容有
    可憫之處，復兼衡被告丙○○祇於72年間因贓物案件，經法
    院判處有期徒刑2 月，另被告甲○○、乙○○則均未曾受有
    期徒刑以上刑之宣告，此有臺灣高等法院被告前案紀錄表各
    1 份在卷足考，素行尚可，暨參酌渠等被告生活狀況、品行
    、智識程度、犯罪所生之危害等一切情狀，分別量處如主文
    所示之刑，以資懲儆。
  (四)末按查獲之第一、二級毒品及專供製造或施用第一、二級毒
    品之器具，不問屬於犯人與否，均沒收銷燬之；犯第4 條至
    第9 條、第12條、第13條或第14條第1項、第2項之罪者，其
    供犯罪所用或因犯罪所得之財物，均沒收之，如全部或一部
    不能沒收時，追徵其價額或以其財產抵償之，毒品危害防制
    條例第18條第1項前段、第19條第1項定有明文。又所謂犯罪
    所得之財物，並不及於因犯罪所得之利益；所稱追徵其價額
    或以其財產抵償之，須於供犯罪所用或因犯罪所得之財物，
    全部或一部不能沒收時，始有其適用，如無全部或一部不能
    沒收之情形，自無併諭知追徵其價額或以其財產抵償之之必
    要，最高法院95年度台上字第1001號判決意旨可資參照。經
    查，本案扣得之海洛因5塊（其中3塊驗餘合計淨重206.43公
    克，餘2 塊驗餘合計淨重136.39公克），係本案查獲之第一
    級毒品，應依毒品危害防制條例第18條第1 項前段規定，不
    論屬犯人與否，宣告沒收銷燬之。再者，扣案包裝前開海洛
    因之保險套5 枚，係用於包裹毒品，防其裸露、潮濕，便於
    運輸，復於鑑定時已將海洛因與保險套分離秤重，核無不可
    離析關係；另被告甲○○所持有供聯繫使用 SONY ERICSSON
    牌行動電話1 具（含搭配以其不知情胞妹官宜青名義申請之
    門號0000-000-000號SIM卡1枚），被告乙○○所有供運毒使
    用之內褲1件、褲襪1件、衛生棉2 片等物，分為渠等被告所
    有，此據被告甲○○、乙○○供述明確，核屬犯運輸第一級
    毒品罪所用之物，應依毒品危害防制條例第19條第1 項規定
    ，宣告沒收；且前開物品既經扣案，自無全部或一部不能沒
    收之情形，即無庸依同條項之規定另行諭知如全部或一部不
    能沒收之情形，追徵其價額或以其財產抵償之，併此敘明。
    另者，在被告甲○○處查扣之「海濱賓館」、「南北賓館」
    名片，祇渠等被告犯共同運輸第一級毒品罪之證據，僅屬文
    書證據性質，並非本案犯罪所用之物；另在被告丙○○處查
    獲之行動電話8具（各含SIM 卡1枚），祇被告丙○○因己身
    債務而持有，查無與本案犯罪有何關連，亦非犯罪所用之物
    ；至被告丙○○交給被告甲○○聯繫使用之香港地區行動電
    話卡，業經丟棄而滅失，此據被告甲○○於警詢時陳述明確
    （見97年度偵字第12580 號偵查卷第19頁），均無宣告沒收
    之必要。至於，被告甲○○、乙○○往返香港地區所花費之
    機票、食宿等費用，雖係被告丙○○自「王志權」運毒集團
    成員處取得，此節已據被告丙○○供述綦詳，然此僅屬渠等
    被告因犯罪所得之利益，另被告丙○○、甲○○、乙○○該
    次私運海洛因犯行，甫行入境桃園機場即為警查獲，渠等被
    告皆未自「王志權」運毒集團處取得報酬，亦查無有何犯罪
    所得之情事，自核與毒品危害防制條例第19條第1 項規定有
    間，爰不併為沒收之宣告，附此敘明。
、無罪部分：
一、公訴意旨另以：被告丙○○、甲○○、乙○○與「王志權」
    等運毒集團成員共同基於運輸第一級毒品及私運管制物品進
    口之犯意聯絡，被告甲○○、乙○○於97年5 月16日，依指
    示持該集團交付之機票，搭乘香港商國泰航空股份有限公司
    （下稱國泰航空）CX-420號班機前往韓國，並入住首爾特別
    市（下稱首爾）之「星雨旅館」，嗣翌日（17日）被告甲○○即接獲指示前往某不詳地點，取得業經該集團包裝於保險
    套內之毒品5 塊，而與被告乙○○於隔日（18日）搭機返臺
    前4、5小時前，乃按被告丙○○之指示，在旅館內分別由被
    告甲○○將3塊業已包裝完成之毒品塞入肛門內；另2塊毒品
    則由被告乙○○塞入陰道及藏放在胸罩內，並由韓國首爾仁
    川機場搭乘國泰航空CX-421班機成功將毒品運輸返回臺灣。
    俟被告甲○○、乙○○完成通關後，立即入住桃園縣桃園市
    「麗星汽車旅館」，迨將體內毒品排出後隨即由被告甲○○
    通知被告丙○○，並在同縣市○○路某處將毒品5 塊交給被
    告丙○○，翌日（19日）晚間被告丙○○乃交付2萬4,000元
    予被告甲○○，另交付2萬800元予被告乙○○。因認被告丙○○、甲○○、乙○○就此部分，亦涉犯毒品危害防制條例
    第4條第1項之運輸第一級毒品，及懲治走私條例第2條第1項
    之私運管制物品進口罪嫌。
二、按犯罪事實應依證據認定之，無證據不得認定犯罪事實；被
    告或共犯之自白，不得作為有罪判決之唯一證據，仍應調查
    其他必要之證據，以察其是否與事實相符；不能證明被告犯
    罪或其行為不罰者應諭知無罪之判決，刑事訴訟法第154 條
    第2項、第156條第2項、第301條第1 項定有明文。又認定不
    利於被告之事實，須依積極證據，苟積極證據不足為不利於
    被告事實之認定時，即應為有利於被告之認定；而認定犯罪
    事實所憑之證據，雖不以直接證據為限，間接證據亦包括在
    內，然而無論直接或間接證據，其為訴訟上之證明，須於通
    常一般之人均不致有所懷疑，而得確信其為真實之程度者，
    始得據為有罪之認定，最高法院30年上字第816 號、76年台
    上字第4986號著有判例可資參照。另刑事訴訟法第156條第2
    項規定，被告或共犯之自白，不得作為有罪判決之唯一證據
    ，仍應調查其他必要之證據，以察其是否與事實相符；其立
    法旨意乃在防範被告或共犯自白之虛擬致與真實不符，故對
    自白在證據上之價值加以限制，明定須藉補強證據以擔保其
    真實性；而所謂補強證據，係指除該自白本身之外，其他足
    以證明該自白之犯罪事實確具有相當程度真實性之證據而言
    ，雖所補強者，非以事實之全部為必要，但亦須因補強證據
    之質量，與自白之相互利用，足使犯罪事實獲得確信者，始
    足當之；又共犯之自白，縱所述內容一致，仍為自白，究非
    屬自白以外之其他必要證據，尚不足以謂共犯之自白相互間
    得作為證明其所自白犯罪事實之補強證據，最高法院96年度
    台上字第1041號判決意旨亦可資參照，合先敘明。
三、另按最高法院88年度台上字第380 號判決固曾謂：與被告無
    共同被告關係之共犯自白及其不利於己之陳述，亦為證據之
    一種，如無瑕疵可指，復有補強證據證明其確與事實相符，
    仍得採為認定被告犯罪事實之根據；而所謂補強證據，係指
    該自白或不利於己之陳述本身外，其他足資證明自白之犯罪
    事實確具相當程度真實性之證據，與被告無共同被告關係之
    二共犯自白或其不利於己之陳述，亦得互為補強證據。惟而
    ，司法院大法官會議嗣於93年7月23日作成釋字第582號解釋
    ，自應受該解釋意旨之影響而有所調整，換言之，此刻仍須
    該等共犯有以證人地位調查具結，復經交互詰問而具證據能
    力之前提下，始得為之；殊不論前開判決意旨已排除「共同
    被告之共犯」，未必得適用於共犯以共同被告形式於審判中
    之情形，且此見解亦可能導致被告於未自白否認犯罪下，因
    其他兩位以上共犯自白之陳述相互補強後認定有罪，而處於
    此共犯自白無他具體補強證據存在之情形，實已違反補強法
    則之法理要求，有悖於釋字第582 號解釋意旨，及92年2月6
    日修正刑事訴訟法第156條第2項增訂「或共犯」之立法本旨
    。是本案被告丙○○、甲○○、乙○○雖經檢察官指為運輸
    毒品之「共犯」被告，但渠等被告係合併起訴及經本院合併
    審理程序，僅屬「共同被告之共犯」，自仍應有他具體補強
    證據以認其自白之真實性，不得祇以此作為有罪判決之唯一
    證據，併此敘明。
四、公訴人認被告丙○○、甲○○、乙○○就97年5 月16日至18
    日間往返韓國首爾地區該次，同涉犯毒品危害防制條例第 4
    條第1項之運輸第一級毒品，及懲治走私條例第2 條第1項之
    私運管制物品進口罪嫌，無非係以渠等被告之供述、監聽譯
    文為據。且任何人對於他人刑事案件陳述犯罪事實者，均應
    為證人，亦即，共犯對於被告之案件而言，為被告以外之第
    三人，本質上屬於證人；是以，對於共犯陳述被告犯罪事實
    部分，倘以經證人之嚴格證明程序進行調查，經過具結且賦
    予被告對質詰問權利，則該共犯所為之證述，不但得做為證
    明被告自白真實性之補強證據，亦得做為證明被告犯罪構成
    要件之證據之一。至於共犯之證述，必須小心評價，審判者
    會以較警戒之態度對待，以免過渡評價，此點係共犯之證述
    證明力之問題，此外，倘若採共犯不利被告之陳述或自白，
    視同被告之自白此等見解，則又何須將共犯以證人之嚴格證
    明程序進行調查，且如此解釋，亦將導致被告的緘默權形同
    虛設，蓋被告未有自白時，共犯之自白亦等同於被告之自白
    ；另有關被告之自白，仍須有補強證據一節，僅需被告自白
    之真實性得以證明之程度，亦即，未必須對犯罪構成要件事
    實有關的全部自白加以補強，只要足以保證與自白有關之事
    實的真實性即可。而本案被告丙○○、甲○○、乙○○均已
    坦承有共同運輸之事實，關於自韓國運輸毒品事實，除有渠
    等被告之自白外，亦有他共同被告之證述及扣案毒品可資佐
    證各被告自白之真實性，為其主要論據。
五、訊據被告丙○○、甲○○、乙○○固坦承有相互謀議，共同
    推由被告甲○○、乙○○於上述時地前往韓國首爾地區，分
    別夾帶以保險套包裹之不明物品3塊、2塊入境，並交給被告
    丙○○以取得2萬4,000元、2萬800元報酬，嗣被告丙○○則
    依「王志權」指示將該5 塊不明物品交給真實姓名年籍不詳
    之成年男子等事實，惟均堅詞否認該次有運輸第一級毒品及
    私運管制物品進口犯行。渠等被告辯稱：前往韓國運毒該次
    祇渠等之自白，別無扣案海洛因可證，而有補強證據足徵該
    次犯行，且渠等主觀上亦認屬第三級毒品愷他命，並無運輸
    第一級毒品之認識，要難認渠等該次有運毒犯行存在；是縱
    渠等該次有運輸第一級毒品行為，因當時本約定私運毒品10
    塊入境，但數量太多遂先運輸一部份入境，剩餘5 塊毒品則
    另由同年月21日前往香港地區私運入境，與同一犯罪計畫之
    接續行為，亦應僅論以接續犯等語。經查：
  (一)被告丙○○、甲○○、乙○○等人前經謀議自韓國私運物品
    入臺，復共同推由被告甲○○、乙○○於97年5 月16日搭乘
    國泰航空CX-420號班機前往韓國首爾入住「星雨旅館」，並
    而翌日（17日）在不詳處所取得以保險套包裹之不詳物品 5
    塊，復於隔日（18日）將之塞入肛門、陰道及藏放在胸罩內
    ，搭乘國泰航空CX-421班機返抵國境，並在桃園縣桃園市「
    麗星汽車旅館」將體內物品排出交給被告丙○○，被告丙○○再轉交給不詳之成年男子等情，業據渠等被告供述在卷，
    復有被告甲○○、乙○○之入出境資訊連結作業表，及被告
    甲○○所持門號0000-000-000號行動電話與被告丙○○所用
    門號00-000-0000號室內電話，於97年5 月17日下午4時54分
    19秒之通訊監察作業報告表各1 份附卷足參（見本院刑事卷
    第36頁至第37頁，97年度偵字第12580 號偵查卷第25頁），
    堪認渠等被告確有於上述時地前往韓國首爾，而夾藏不詳物
    品入臺之事實存在。惟而，被告丙○○、甲○○、乙○○共
    同自韓國首爾私運物品該次，未據查獲有夾藏海洛因之事實
    ，且渠等被告均辯稱主觀上認保險套內包裝之物品為愷他命
    ，究有何積極事證可認該次渠等被告確有私運海洛因入境，
    得以運輸第一級毒品、私運管制物品進口罪行相繩，不無疑
    問。
  (二)又者，被告甲○○、乙○○在韓國首爾取得不明物品5 塊時
    ，均係以保險套包裹妥當，未經拆封即夾藏己身而予私運入
    境，嗣被告丙○○便以原物狀態交給不詳之成年男子乙節，
    業據渠等被告供述明確（見97年度偵字第12580 號偵查卷第
    6 頁、第8頁至第9頁、第18頁、第20頁、第58頁至第59頁、
    第62頁至第63頁、第98頁至第99頁，97年度偵字第14945 號
    偵查卷第3頁至第4頁、第12頁至第13頁，本院刑事卷第 113
    頁至第114 頁、第117頁至第118頁、第162頁至第164頁），
    足堪採信，是渠等被告所取得之不明物品既未經拆封檢視，
    復均否認有約定私運海洛因入臺，僅相約為愷他命或毒品等
    物，則如何判斷該未經扣案之5 塊不明物品確為海洛因，實
    有未明。再者，參諸被告丙○○於97年5月17日下午4時54分
    19秒，使用門號00-000-0000 號室內電話，撥入被告甲○○
    所持門號0000-000-000號行動電話，並由被告乙○○接聽之
    監聽譯文內容，渠等被告間談論「喝幾瓶」，被告丙○○並
    要求「試喝看看」（見97年度偵字第12580 號偵查卷第50頁
    至第51頁），互核被告甲○○供稱：伊與丙○○約定以「酒
    」之代號稱呼毒品，數量用幾「瓶」表示，塞入肛門、陰道
    等另以「喝幾罐酒」作為代號等語（見同上偵查卷第20頁，
    本院刑事卷第114 頁），應認渠等被告在韓國首爾期間，確
    有將不明物品塞入肛門、陰道之行為，惟而，依被告甲○○
    所述，「喝幾瓶」僅為塞入多少毒品代稱，然被告丙○○、
    甲○○、乙○○皆否認知悉保險套內裝之物品為海洛因，而
    主觀上認塞入物品為愷他命或毒品等物，是參上述監聽譯文
    內容，至多僅得認渠等被告有相約運輸毒品之情，究否確屬
    海洛因仍有未明，自難佐以上述監聽譯文謂渠等被告確有自
    韓國首爾私運海洛因之犯行存在。另者，稽之被告甲○○於
    本院審判時結稱：伊前往韓國首爾、香港地區運毒各次，毒
    品樣式、重量差不多，復均以保險套包裝，嗣將毒品交給丙○○時，未表示毒品種類不同或為其他指示，復於翌日取得
    運毒報酬等語（見本院刑事卷第110頁、第113頁），固可認
    被告丙○○、甲○○、乙○○先後就韓國首爾、香港地區私
    運之物品外包裝、重量相仿，但韓國首爾該次運毒犯行既未
    經渠等被告確認運輸之內容物為何，亦未據檢警查獲而扣得
    海洛因等情，如前所述，則韓國首爾該次以保險套包裝之物
    品為何，無從確知，或為海洛因、愷他命，抑或為其他非法
    物品，甚或僅為喬裝、試探之用，均有可能，當不得於此真
    偽不明而無何積極證據情形下，由被告丙○○事後收受被告
    甲○○處取得其與被告乙○○私運之不明物品5 塊，並無何
    異議及交付報酬之情，逕以臆測之詞遽謂渠等被告韓國首爾
    該次亦有私運海洛因之事實存在。基上，被告丙○○、甲○○、乙○○所涉韓國首爾運毒該次，其毒品種類為何實有未
    明，尚不得於渠等被告主觀認係愷他命或毒品，且未扣得何
    海洛因之情形下，遽認有私運海洛因之犯行。
  (三)至於，檢察官猶執前詞，認被告丙○○、甲○○、乙○○韓
    國首爾該次確有私運海洛因之事實存在，然質諸檢察官所引
    證據，無非係以渠等被告於本院審判時，經裁定將共同被告
    之調查證據程序分離，就他共同被告以證人身分具結之證詞
    為據，但參酌渠等被告歷次陳述，至多僅證稱於韓國首爾該
    次有運輸物品之事實存在，究實際私運物品為何，皆未據渠
    等被告陳明在卷，檢察官就此部分亦未舉證證明，均如前述
    ，是不問得否將共同被告之審判程序分離，以各該被告立於
    證人身分之陳述，作為他共同被告有罪事實之認定依據，而
    謂無刑事訴訟法第156條第2項規定之適用，其有關渠等被告
    私運物品為海洛因之犯罪事實，自仍須經嚴格證明程序，非
    特僅以渠等被告坦承運輸不明物品之不利於己供述，互核與
    他共同被告之證詞相符，即足作為韓國首爾私運物品為海洛
    因之犯罪事實補強，當無可認檢察官已經證明渠等被告該次
    運輸物品確為海洛因。況且，被告甲○○、乙○○於韓國首
    爾期間，本擬運輸不明物品10塊入臺，但因數量過多無法一
    次夾帶，嗣返國交被告丙○○轉給不詳成年男子後，始經該
    不詳成年男子聯繫而謀議自香港地區私運海洛因5 塊等情，
    業據被告甲○○、丙○○於本院審判時陳述明確（見本院刑
    事卷第114頁、第169頁），由此可見，渠等被告韓國首爾該
    次雖擬運輸不詳物品10塊入臺，然因超出負擔故僅得夾藏 5
    塊回臺，始有自香港地區私運海洛因之謀議，顯見渠等被告
    本意祇有韓國首爾之運輸計畫，香港地區之私運行為乃臨時
    起意，依一般社會通念認屬各別之獨立行為，核無接續之事
    實上一行為存在，復檢察官亦認如此，是渠等被告韓國首爾
    運輸物品行為，與香港地區私運海洛因之行為間，不具證據
    共通之關連性，即難以渠等被告自香港地區夾帶海洛因入臺
    ，而為警查獲之客觀事實，即認屬韓國首爾運輸毒品之積極
    證據，謂已足確信渠等被告該次同有私運海洛因之犯行存在
    。是以，檢察官未對被告丙○○、甲○○、乙○○所涉韓國
    首爾私運海洛因之犯行，提出積極證據予以證明，率難單以
    渠等被告坦承有自韓國首爾運輸不明物品入臺之不利於己供
    述，認經審判程序分離改以證人身分就他共同被告之犯行陳
    述，已足為他共同被告犯罪事實之證明，甚或無須何補強證
    據，逕謂渠等被告有自韓國首爾私運海洛因入臺之事實存在
    。
  (四)基上，被告丙○○、甲○○、乙○○固有謀議前往韓國首爾
    私運不明物品，而共同推由被告甲○○、乙○○負責執行之
    情，然渠等被告我運輸之物品為何，尚有未明，且此與渠等
    被告自香港地區私運海洛因間，各次行為分別獨立，要難逕
    以臆測之詞謂渠等被告韓國首爾該次亦有運輸海洛因之犯行
    。是以，被告丙○○、甲○○、乙○○韓國首爾該次行為，
    未據檢察官提出積極證據以認有私運海洛因之犯行存在，縱
    渠等被告坦承為運輸愷他命或毒品等物，但該次既未經檢警
    查獲在案，是否誠如渠等被告所述確為愷他命或毒品，亦有
    未明，復無何補強證據可資佐認，亟難論以運輸毒品或私運
    管制物品進口罪嫌。
六、綜上所述，本案關於被告丙○○、甲○○、乙○○就韓國首
    爾該次，涉犯運輸第一級毒品、私運管制物品進口罪之證明
    ，未達於通常一般之人均不致有所懷疑，而得確信其為真實
    之程度，殊屬無從為有罪之確信。此外，本院復查無其他積
    極證據，足資證明渠等被告該次涉有何犯行，是應認不能證
    明犯罪，復檢察官認此部分與渠等被告上揭有罪之自香港地
    區私運海洛因犯行部分，犯意各別，行為互殊，為數行為，
    無實質上一罪或裁判上一罪情事，揆諸首揭說明，自應就渠
    等被告被訴自韓國首爾私運海洛因部分，為無罪判決之諭知
    。
據上論斷，應依刑事訴訟法第299條第1項前段、第301條第1項，
毒品危害防制條例第4條第1項、第18條第1項前段、第19條第1項
，懲治走私條例第2 條第1項、第11條，證人保護法第14條第1項
，刑法第11條、第28條、第55條、第59條，判決如主文。
本案經檢察官施昱廷到庭執行職務。
中    華    民    國    97    年    11    月    6     日
                  刑事第六庭  審判長法  官  錢建榮
                                    法  官  宣玉華
                                    法  官  黃翊哲
以上正本證明與原本無異。
如不服本判決，應於判決送達後10日內向本院提出上訴書狀（應
附繕本），並應敘述具體理由，其未敘述上訴理由者，應於上訴
期間屆滿後20日向本院內補提理由書，上訴於臺灣高等法院。
                                    書記官  劉霜潔
中    華    民    國    97    年    11    月    6     日
附錄本判決論罪科刑法條：
毒品危害防制條例第4條第1項
製造、運輸、販賣第一級毒品者，處死刑或無期徒刑，得併科新
臺幣1,000萬元以下罰金。
懲治走私條例第2條第1項
私運管制物品進口、出口逾公告數額者，處7 年以下有期徒刑，
得併科新臺幣300萬元以下罰金。


司法院資訊處製作；財團法人民間司法改革基金會備份。
